【裁判字號】    95,交聲,134
【裁判日期】    950331
【裁判案由】    違反道路交通管理處罰條例聲明異議
【裁判全文】
臺灣桃園地方法院交通事件裁定         95年度交聲字第134號
原處分機關  交通部公路總局新竹區監理所桃園監理站
異  議  人  甲○○
即受處分人
上列受處分人因違反道路交通管理處罰條例聲明異議案件，對於
交通部公路總局新竹區監理所桃園監理站95年3 月13日所為之處
分（原處分：桃監裁罰字第裁52-DA0000000號），聲明異議，本
院裁定如下：
    主  文
原處分撤銷。
甲○○汽車駕駛人，行經有燈光號誌管制之交岔路口闖紅燈，處
罰鍰新台幣壹仟捌佰元，並記違規點數參點。又汽車駕駛人，駕
駛汽車有違反道路交通管理處罰條例之行為，經交通勤務警察制
止，拒絕停車接受稽查而逃逸，處罰鍰新台幣參仟元，並記違規
點數壹點。
    理  由
一、按汽車駕駛人，行經有燈光號誌管制之交岔路口闖紅燈者，
    處新臺幣（下同）1,800 元以上5,400 元以下罰鍰，並應記
    違規點數3 點；又汽車駕駛人，駕駛汽車有違反本條例之行
    為，經交通勤務警察制止時，拒絕停車接受稽查而逃逸者，
    處3,000 元以上6,000 元以下罰鍰，並應記違規點數1 點，
    道路交通管理處罰條例第53條、第60條第1 項、第63條第1
    項第1 款、第3 款分別定有明文。另汽車駕駛人有「闖紅燈
    」、「不服指揮稽查而逃逸」之行為，當場不能或不宜攔截
    製單舉發者，得對汽車所有人逕行舉發處罰，前項逕行舉發
    ，應記明車輛牌照號碼、車型等可資辨明之資料，查明汽車
    所有人姓名或名稱、住址後，製單舉發處罰之，同條例第7
    條之2 第1 項第1 款、第4 款亦有明文。而車輛：指在道路
    上以原動機行駛之汽車（包括機器腳踏車）或以人力、獸力
    行駛之車輛，同條例第3 條第8 款定有明文。
二、原處分意旨略以：異議人即受處分人甲○○於民國95年1 月
     5日8 時3分許，騎乘車牌號碼KFO -281號重機車行經桃園
    縣蘆竹鄉○○○街與中正路口，為桃園縣政府警察局大園分
    局蘆竹分駐所員警舉發「紅燈左轉（南華一街左轉中正路）
    」、「經交通指揮警察人員鳴笛制止，仍強行闖越拒絕停車
    接受稽查而逃逸」之違規，依據道路交通管理處罰條例第53
    條（裁決書贅載第1 項）規定處罰鍰1,800 元及第60條第1
    項規定處罰鍰3,000 元，共處罰鍰4,800 元。
三、聲明異議意旨略以：本件警員並無其騎乘機車違規照片可認
    定其違規，且異議人家住桃園縣蘆竹鄉○○路○ 段，每日通
    勤至臺北縣板橋市○○○○○路線都由南山路接中正路，至
    桃園市○○路，不知為何會於上址被舉發，嗣後收到舉發通
    知單覺得奇怪，該舉發事實與實際事實並不相符，爰依法聲
    明異議云云。
四、訊據異議人矢口否認有於上述時間騎乘上開車號機車行經上
    揭地點違規紅燈右轉及不聽制止或拒絕停車接受稽查而逃逸
    等違規行為，辯稱：伊是自桃園縣蘆竹鄉○○路○ 段，直走
    中山路，至桃園市○○路，並未有警方舉發之違規行為云云
    。經查：
(一)本件受處分人即異議人甲○○於95年1 月2 日8 時3 分，騎
    駛一輛車牌KFO ─281 號重機車，沿桃園縣蘆竹鄉○○○街
    行駛，闖越南華一街與中正路口紅燈，左轉中正路方向行駛
    執行交通指揮警員林俊賢見狀後即鳴笛制止，異議人不理會
    執勤警員制止，仍強行左轉進入中正路往桃園市方向行駛，
    執勤員警制止無效後，即記下車牌號碼KFO ─281 號、車型
    ：125cc 、顏色：綠色等資料，並查該機車並無失竊紀錄，
    乃依法舉發之事實，業據證人即警員林俊賢於本院調查中結
    證明確，並有桃園縣政府警察局舉發違反道路交通管理事件
    通知單影本1 紙附卷可憑。且按證人即警員林俊賢與異議人
    甲○○並不相識，應無故為攀誣之理，而依該警員所述，其
    當場記下車號、機車外觀、顏色，並查無該機車失竊紀錄，
    自無錯認之可能，是上開證人所述應有可信之處。
(二)再者，警員當時所記下違規機車特徵為車牌號碼KFO ─281
    號、車型為125CC （即排氣量〈馬力〉124CC）、 三陽廠牌
    、綠色車體等情，亦據證人林俊賢於本院調查時結證明確。
    核與本院向交通部公路總局新竹區監理所桃園監理站（下稱
    桃園監理站）調閱車牌號碼KFO ─281 號機車車籍資料相符
    。雖異議人以：警員並無任何照片足證其有上揭違規情形云
    云置辯，惟按汽車駕駛人有「闖紅燈」、「不服指揮稽查而
    逃逸」之行為，當場不能或不宜攔截製單舉發者，得對汽車
    所有人逕行舉發處罰，前項逕行舉發，應記明車輛牌照號碼
    、車型等可資辨明之資料，查明汽車所有人姓名或名稱、住
    址後，製單舉發處罰之，道路交通管理處罰條例第7 條之2
    第1 項第1 款、第4 款定有明文。本件舉發方式依通知單駕
    駛人姓名欄內載明：「逕行舉發」，本件異議人經交通勤務
    警員製單舉發其闖紅燈，且拒絕停車接受稽查而逃逸等情，
    已經警員載明以「逕行舉發」方式為之，並載明違規之車輛
    車牌號碼，有該舉發通知單1 紙在卷可稽，是其逕行舉發之
    事由均屬道路交通管理處罰條例第7 條之2 第1 項第1 款、
    第4 款之事由，舉發機關得以逕行舉發之方式，應屬適法。
    本件舉發警員雖未當場拍攝異議人之違規照片，然已記下可
    資辨明之資料，查明汽車（機車）所有人姓名、住址，製單
    舉發之，本件異議人是該車車主，議事違規行為人，依前開
    之說明，於法尚無不合。
(三)異議人復辯稱：伊是自桃園縣蘆竹鄉○○路○ 段，直走中山
    路，至桃園市○○路，並未有警方舉發之違規行為云云。惟
    查，桃園縣蘆竹鄉○○路通往桃園市○○路道路非僅有南山
    路─中正路─春日路之單一路線，尚有南山路─南崁路─南
    華一街─中正路‧‧‧，等多條動線可供選擇，有桃園縣政
    府警察局大園分局95年2 月8 日園警分交字第0954006667號
    函在卷可憑。而異議人復未提出任何證據，以實其說。而本
    亦無任何證據證明，足認舉發員警有捏造事實違法取締之情
    勢，故異議人空言否認尚難採信。異議人有上開違規事實，
    可堪認定。
(四)原處分機關雖分別就異議人之「紅燈左轉（南華一街左轉中
    正路）」、「經交通指揮警察人員鳴笛制止，仍強行闖越拒
    絕停車接受稽查而逃逸」之違規事實，依據道路交通管理處
    罰條例第53條規定處罰鍰1,800 元及第60條第1 項規定處罰
    鍰3,000 元，共處罰鍰4,800 元，故非無見，惟汽車駕駛人
    有違反60條第1 項之情形者，除依原條款處罰鍰外，並記違
    規點數1 點，而有違反第53條情形者，記違規點數3 點，道
    路交通管理處罰條例第63條第1 項第1 款、第3 款定有明文
    。原處分機關就本件異議人之違規行為，依同條例第53條規
    定處罰鍰1,800 元及第60條第1 項規定處罰鍰3,000 元，共
    處罰鍰4,800 元，故無違誤，然未依條例第63條第1 項第1
    款、第3 款之規定記點，則有未合。從而本件異議固無理由
    ，然原處分既有上述可議之處，自應由本院撤銷改為處分如
    主文第2 項所示。
據上論斷，應依道路交通案件處理辦法第20條前段，裁定如主文
中    華    民    國    95    年    3     月    31    日
                        交通法庭法  官  邱滋杉
以上正本證明與原本無異。
如不服本裁定，應於送達後5 日內，向本院提出抗告狀。
                                書記官  邱仲騏
中    華    民    國    95    年    3     月    31    日


司法院資訊處製作；財團法人民間司法改革基金會備份。
